【裁判字號】    97,上更(一),123
【裁判日期】    980630
【裁判案由】    給付報酬
【裁判全文】
臺灣高等法院民事判決               97年度上更(一)字第123號
上  訴  人  豐園建設股份有限公司
法定代理人  甲○○
訴訟代理人  陳國雄律師
複  代理人  翁偉傑律師
被  上訴人  仲量聯行股份有限公司
法定代理人  乙○○
訴訟代理人  張珮琦律師
上列當事人間給付報酬事件，上訴人對於中華民國95年4月6日臺
灣臺北地方法院94年度訴字第4094號第一審判決提起上訴，經最
高法院第一次發回更審，本院於98年6月2日言詞辯論終結，判決
如下：
    主  文
原判決關於命上訴人給付，除確定部分外，超過新臺幣壹佰壹拾
萬陸仟捌佰肆拾陸元，及其中新臺幣捌拾肆萬肆仟捌佰肆拾陸
元，自民國九十三年十一月一日起，其餘新臺幣貳拾玖萬貳仟元
，自民國九十四年一月一日起，均至清償日止，按週年利率百分
之五計算之利息部分，及該部分假執行之宣告，與除確定部分外
訴訟費用之裁判均廢棄。
上開廢棄部分，被上訴人在第一審之訴及其假執行之聲請均駁回
。
其餘上訴駁回。
第一、二審訴訟費用（確定部分除外），及發回前第三審訴訟費
用，由上訴人負擔二分之一，餘由被上訴人負擔。
    事實及理由
一、本件被上訴人起訴主張：上訴人於民國（下同）93年1月15
    日與伊簽訂大世界商場顧問服務委託合約書（下稱系爭合約
    ），委託伊就坐落於臺北市○○區○○路81號地下1樓至地
    上6樓之大世界商場（嗣雙方將該商場命名為CD81，下稱系
    爭商場）進行商場招商暨執行經營管理工作，工作內容分為
    ：(一)招商前置作業規劃階段；(二)全面招商執行階段；(三)開幕
    前籌備階段；(四)開幕後經營管理階段等四個階段，簽約後伊
    依約進行工作，除詳盡報告與廠商接觸情形，並協助上訴人
    與廠商簽訂相關文件、辦理進駐系爭商場，並多次與上訴人
    會同建築師、設計公司召開招商專案會議。其中第1、3階段
    工作業已完成，並收訖服務費。而系爭商場原訂於93年8月
    13日開幕，惟兩造同意於是日就地上1樓至4樓僅先行試賣，
    於同年11月26日再就地上1樓至3樓及地上5樓至6樓正式開幕
    ，嗣兩造於同年12月31日合意終止系爭合約。然就第2階段
    之招商工作，伊於93年8月13日開始先行試賣時，完成地上1
    樓至3樓定招商工作，共招商34家，所得收取之招商服務費
    為新臺幣（下同）1,403,632元，另伊於93年11月26日正式
    開幕時，亦已完地上5樓至6樓招商工作，共招商2家，所得
    收取之招商服務費為393,750元，合計伊得向上訴人請求之
    招商服務費為1,797,382元。又伊協助上訴人進行第3、4階
    段，並按月檢附發票向上訴人請款，自93年7月至12月，第3
    、4階段之經營管理服務費分別為945,000元、1,732,500元
    ，合計為2,677,500元，然上訴人僅給付1,785,000元，尚積
    欠伊第4階段之經營管理服務費892,500元。再上訴人無故積
    欠伊第2階段之招商服務費及第4階段之經營管理服務費，顯
    已違約，伊自得向上訴人請求滯納金，況系爭商場地上4樓
    使用執照原為「一般批發」，根本無法為商場使用，在兩造
    系爭合約有效存續期間，上訴人也未完成合法變更，致伊洽
    談之潛在商家無法與上訴人簽約，是此不利益應可歸責於上
    訴人，準此，伊自均得向上訴人請求第2、4階段之滯納金分
    別為708,169元、205,905元。總計伊得向上訴人請求之金額
    為3,603,965元，然伊僅先就其中之2,689,882元為請求。另
    系爭合約雖已於93年12月31日合意終止，然此仍不礙伊依據
    該合約向上訴人請求招商服務費、經營管理服務費及滯納金
    。爰依兩造間之系爭合約，求為判命(一)上訴人應給付被上訴
    人2,689,882元，及其中1,403,632元，自93年8月13日翌日
    起至清償日止，按週年利率5％計算利息；393,750元，自93
    年11月26日翌日起至清償日止，按週年利率5％計算利息；
    892,500元，自93年12月31日翌日起至清償日止，按週年利
    率5％計算利息；及(二)以現金或銀行可轉讓定期存單供擔保
    宣告假執行之判決。
二、上訴人則以：被上訴人招商不力，進駐廠商之數量不足，所
    招商之月租金僅1,797,382元，簽租期亦未達系爭合約約定
    之3年以上，且不久即紛紛撤櫃，被上訴人自不得請求此部
    分之報酬。又系爭合約之性質為勞務性給付契約，係屬可分
    之債，伊得僅就被上訴人完成之部分給付，至被上訴人未履
    行之部分，業經兩造合意終止契約，被上訴人自不得就該部
    分請求伊對待給付或滯納金，縱認被上訴人得請求招商服務
    費，因被上訴人實際招商所得之租金，僅達3年以上之總金
    額之53％，是應以此比例作為其請求之計算基準。再系爭商
    場實際自93年11月26日始開幕，迄93年12月31日兩造合意終
    止系爭契約為止僅為36天，依該合約約定，開幕後1至3個月
    每月給付450,000元之標準計算，伊僅須依比例支付此階段
    費用540,000元（450,000×36/30＝540,000），而伊實際支
    付之費用已達840,000元，被上訴人實無任何經營管理服務
    費可請求。況被上訴人有重大違約情事，依系爭合約書第7
    條及第8條第3項第2款約定，伊自得不給付被上訴人報酬。
    縱認伊仍應給付，因被上訴人僅完成部分之給付，應以被上
    訴人實際有完成執行營運之部分為計算基準。另被上訴人一
    再延誤招商進度，且一再變更營業種類，致建築師遲遲無法
    確定，是被上訴人將變更使用執照遲延歸咎於伊，並無可採
    ，且系爭合約係兩造合意終止，與系爭合約第8條第4項之單
    方終止之效果不同，被上訴人自不得請求伊給付滯納金等語
    置辯。
三、原審為上訴人一部勝訴、一部敗訴之判決，即判命上訴人應
    給付被上訴人2,326,997元，及其中741,867元部分自93年8
    月14日起計算之遲延利息，其中486,675元部分自93年11月
    27日起計算之遲延利息，其中1,098,455元部分自94年1月1
    日起計算之遲延利息，並駁回被上訴人其餘之請求。被上訴
    人就其敗訴部分（即362,885元本息），未聲明不服，已告
    確定。上訴人就其敗訴部分，提起第二審上訴，經本院前審
    將原審判決所為命上訴人給付超過102,536元及自93年11月
    1日起計算之遲延利息部分廢棄，改判駁回被上訴人該部分
    之訴，上訴人就其敗訴部分（即102,536元本息），未聲明
    不服，業已確定。被上訴人就其敗訴部分（即2,224,461元
    本息），提起第三審上訴，經最高法院廢棄發回。上訴人於
    本審聲明：(一)原判決除確定部分外，不利於上訴人部分廢棄
    。(二)上廢棄部分，被上訴人在第一審之訴駁回。被上訴人則
    聲明：上訴駁回。
四、兩造不爭執事項
    (一)兩造於93年1月15日簽立系爭合約，由上訴人委託被上訴
      人就系爭商場進行商場招商暨執行經營管理工作，工作內
      容分為：1.招商前置作業規劃階段；2.全面招商執行階段
      ；3.開幕前籌備階段；4.開幕後經營管理階段等四個階段
      ，簽約後被上訴人依約進行工作，協助上訴人與廠商簽訂
      相關文件、辦理進駐系爭商場，並與上訴人會同建築師、
      設計公司召開招商專案會議。其中第一、三階段工作業已
      完成，並收訖服務費（原審卷(一)第11至25頁）。
    (二)系爭商場原訂於93年8月13日開幕，嗣經兩造同意於93年8
      月13日就地上1樓至3樓先行試賣，同年11年26日再就地上
      1樓至3樓及地上5樓至6樓正式開幕，兩造於93年12月31日
      合意終止系爭合約。
    (三)系爭合約第4條第2項全面招商執行費用（原審卷(一)第13頁
      ）係依每個廠商之租金依3.付款方式先收取0.8個月，統
      計至93年10月31日為止全部廠商之月租金數額後，再依2.
      服務費用欄之標準計算應得之服務費（本院上字卷第88頁
      ）
    (四)簽約廠商及金額如原證四、五，即1,403,632元、393,750
      元，合計1,797,382元（原審卷(一)第28至31頁）。
    (五)有關各樓層用途係經專案會議討論後作成決議（本院上字
      卷第267頁）。
五、被上訴人主張其已完成第2階段招商、及第4階段開幕經營管
    理等工作，上訴人依約應給付第2階段招商服務費，及第4階
    段開幕後經營管理服務費，詎上訴人竟無故積欠伊第2階段
    之招商服務費及第4階段之經營管理服務費，顯已違約，其
    自得向上訴人請求滯納金等語；上訴人則以上開情詞置辯。
    是本件應審酌者，為(一)被上訴人得否請求上訴人給付第2階
    段招商服務費？金額為若干？(二)被上訴人得否請求上訴人給
    付第4階段開幕後經營管理服務費？金額為若干？(三)被上訴
    人得否請求上訴人給付滯納金？
六、被上訴人得否請求上訴人給付第2階段招商服務費？金額為
    若干？
    (一)查依系爭合約第2條、第4條第2項第3款（原審卷(一)第13至
      14頁）及其附件「豐園建設大世界商場商場顧問服務書」
      參、工作時程與服務費用中第二點約定（原審卷(一)第24頁
      ），第二階段招商服務費用係「以進駐租戶每月月租總價
      之一個月計算」，付款方式為：(1)被上訴人取得進駐承諾
      書（LOI），收取進駐保證票時，上訴人即應支付0.5個月
      進駐戶月租總價。(2)交付現場或簽訂正式租約時，上訴人
      即應再支付0.3個月進駐戶月租總價。(3)剩餘款項則依約
      定方式結算統計至93年10月31日為止全部廠商之平均月租
      金數額為準。被上訴人主張其已依系爭合約招商，上訴人
      依約給付1個月租金之報酬，其中系爭商場1至3樓已完成
      招商部分，第1期款0.5個月之報酬為668,396元、第2期款
      0.3個月之報酬為401,037.6元、第3期款0.2個月之報酬為
      267,358.4元，加稅後總計為1,403,632元；5至6樓已完成
      招商部分，第1期款0.5個月1之報酬為187,500元、第2期
      款0.3個月之報酬為112,500元、第3期款0.2個月之報酬為
      75,000元，加稅後總計為393,750元，總計請求第二階段
      招商服務費為1,797,382元等語（本審卷第113頁），並提
      出系爭商場1至3樓招商工作完成情形、5至6樓招商工作完
      成情形（原審卷(一)第28至31頁）、招商明細（原審卷(一)第
      125至559頁）、招商面積計算表（本院上字卷第63頁）為
      證。
    (二)上訴人則辯稱系爭合約係上訴人委託被上訴人負責系爭商
      場之招商執行暨經營，核其性質為勞務性給付契約，為可
      分之債，得為一部之受領，而依系爭合約第4條第2項第4
      款其他約定，已明定承租戶必須3年以上，始符合約定招
      商之內容，惟被上訴人實際招商所得之租金，占依約僅達
      3年以上總金額為53％，是其實際上依照系爭合約書之約
      定僅完成部分之給付，其餘未履行部分，兩造已合意終止
      契約，則上訴人受領被上訴人之部分給付並為對待給付即
      可，且租金之計算應以廠商實際給付之租金為依據，再因
      被上訴人招商金額不足約定之招商最低額475萬元，依約
      應按月扣除85萬元，且就進駐廠商未滿1年即撤櫃者，被
      上訴人亦有依約補足義務，於被上訴人未依約前，其得行
      使同時履行抗辯，拒絕給付報酬等語。
    (三)系爭合約第4條第2項第4款其他約定(1)，承租戶租期原則
      須在3年以上，依被上訴人所提系爭商場1至3樓、5至6樓
      招商明細，及各該廠商所簽之承諾書及設櫃合約書（原審
      卷(一)第125至559頁），被上訴人所招之廠商中，除5樓洪
      利車業，及6樓高手撞球2廠商，分別簽訂3年、5年之設櫃
      合約書（原審卷(一)第534至540、542至549頁），及另設櫃
      1樓櫃編號2-01之廠商塔拉多羅餐飲實業有限公司，雖承
      諾簽約5年，但未簽訂設櫃合約書外（原審卷(一)第391至
      393頁），其餘廠商之承諾或簽約之期限，均在3年以下，
      甚而有僅臨時設櫃2個月者，不符系爭合約原則在3年以上
      之約定。
    (四)但查，依系爭合約附件「豐園建設大世界商場商場顧問服
      務書」壹、顧問服務內容簡介，第2條全面招商執行約定
      之服務內容為「1.結合仲量聯行亞太區資源，進行國際招
      商。2.為有意願進駐之租戶帶看現場，進行初步洽商。3.
      進駐位置及裝潢設計圖面檢討溝通、租賃條件之談判協商
      （租金、租期、押金、管理費、調幅等）以協助業主爭取
      最大之利益。4.協助業主與各進駐租戶簽訂進駐承諾書（
      LOI）及正式租賃契約簽訂，並協助業主向承租戶收取合
      約所載相關款項。5.協助業主督促各進駐租戶提出店裝設
      計圖，以及協助租戶與內裝設計管理單位之設計圖檢討與
      溝通（設計圖審核工作由設計顧問執行）。6.協助督促各
      進駐租戶進場裝修。」（原審卷(一)第20頁）。再系爭合約
      第4條第2項第5款約定「於委託期間內，若甲方（即上訴
      人）有認識之廠商有意願在本商場設店時，甲方應先告知
      乙方（即被上訴人），並由乙方全權統一代表甲方與各廠
      商洽商租賃條件。」，第6條第1項約定「關於租賃條件、
      租賃契約內容及租賃相關事項，甲方保有最終同意權，乙
      方不得代為任何承諾或傷害甲方之利益。惟甲方之最終同
      意權應基於依商場定位及市場行情而決定，否決權之行使
      應提出依商場慣例乙方可接受之合理解釋。」（原審卷(一)
      第13、15頁），是由上開條款內容可知，被上訴人就招商
      義務之履行，為帶有意進駐之廠商看現場，統一代表業主
      即上訴人與廠商談判租賃條件，協助上訴人與進駐租戶簽
      訂進駐承諾書、正式租賃契約，協助上訴人爭取最大利益
      等，亦即被上訴人須盡其一切資源，進行招商，並為上訴
      人之利益，談判有利之租賃條件，但就簽租賃契約一事，
      仍係基於協助之立場，由上訴人出面為簽約之主體，故是
      否接受租賃條件，上訴人仍有最終同意權，被上訴人招商
      應負之義務，為替上訴人尋覓條件適合之廠商，並洽談承
      租條件，以供上訴人為簽約與否之決定。
    (五)故系爭合約第4條第2項第4款(1)縱約定「承租戶租期原則
      須在三年以上」，然既曰「原則」，顯亦容許有「例外」
      之情形，是被上訴人所招之廠商中，除5樓洪利車業，及6
      樓高手撞球2廠商，及設櫃1樓櫃編號2-01之廠商塔拉多羅
      餐飲實業有限公司外，其餘廠商之承諾或簽約之期限，均
      在3年以下，已如前述，惟依被上訴人所提出之會議紀錄
      （本院上字卷第71至86頁），就招商之進度，包含接洽廠
      商數、提出之條件、確認條件、已簽約之廠商，均須於會
      議中提出報告，顯見於招商之過程中，被上訴人招得之廠
      商為何、洽談條件之內容，均為上訴人所知悉，其如認被
      上訴人覓得廠商之承租年數，不符系爭合約之約定，亦得
      不為同意，要求被上訴人再行招商；然上訴人仍願與承租
      年數未及3年之廠商簽訂租賃承諾書，進而簽訂正式租賃
      契約，足見其已接受系爭合約之例外情形，依系爭合約第
      4條第2項第3款之約定，上訴人即應負給付全部招商服務
      費之義務。
    (六)雖上訴人辯稱被上訴人所為勞務性給付，為可分之債，被
      上訴人實際招商所得之租金，占依約僅達3年以上總金額
      為53％，是其應依照系爭合約書之約定僅完成部分之給付
      等語。但就數個櫃位為招商，此勞務之給付固為可分，然
      就一個櫃位招商，如上訴人同意承租廠商之進駐並完成簽
      約後，該櫃位已有廠商進駐，被上訴人亦完成其招商之責
      任；縱廠商承租年數未達合約約定之3年，但就不足部分
      ，被上訴人就同一櫃位亦不得再行招商，是就一個櫃位之
      招商，被上訴人之招商行為並非可分。況上訴人如認被上
      訴人覓得廠商之承租年數，不符系爭合約之約定，亦得不
      為同意，被上訴人即須繼續招商，然上訴人未要求被上訴
      人繼續招商，進而簽訂正式租賃契約，足見其已接受系爭
      合約之例外情形，上訴人即負給付全部招商服務費之義務
      ，其猶以僅須依實際上完成之部分給付報酬為抗辯，自無
      可採。
    (七)系爭商場1至3樓、5及6樓已簽約廠商及金額為1,403,632
      元、393,750元，合計1,797,382元，此為兩造所不爭執，
      惟依系爭合約第4條第2項第2款服務費用欄之標準計算，
      所稱月租金未達475萬元（含）時，服務費為1個月月租金
      減去規劃費85萬元，係依每個廠商之租金依3.付款方式收
      取0.8個月，統計至93年10月31日為止全部廠商之月租金
      數額後，再依2.服務費用欄之標準計算應得之服務費，業
      經兩造達成爭點協議（本院上字卷第88頁），因此，依該
      欄之標準，所應減去之85萬元，乃指於上訴人所能請求相
      當於1個月月租金之報酬中，減去85萬元之謂，非按月減
      去85萬元，何況被上訴人此部分報酬總數係以1個月月租
      金計算，非每月之月租金，若依上訴人所辯，應每月減去
      85萬元，不出數月，被上訴人即應倒貼予上訴人，其不合
      理者，至為明顯，故上訴人辯稱應按月減去85萬元，並無
      可採。依此，被上訴人得請求上訴人給付此階段之報酬為
      947,382元（1,797,382-850,000＝947,382）。
    (八)末上訴人辯稱就進註廠商未滿1年即撤櫃者，被上訴人亦
      有依約補足義務，於被上訴人未依約前，其得行使同時履
      行抗辯，拒絕給付報酬等語。查於依系爭合約第4條第2項
      第4款(2)之約定，承租戶於一年內與上訴人中止合約或解
      約時，被上訴人雖應於不另收服務費原則下另尋廠商遞補
      ，然被上訴人請求給付報酬之權利，於為上訴人完成招商
      時，即得為之，至於遞補撤櫃廠商，乃被上訴人依系爭合
      約應負之另一義務，與取得報酬間並無對價關係，上訴人
      以被上訴人未完成遞補為由，行使同時履行抗辯拒絕給付
      報酬，並無足採。
    (九)綜上，上訴人應給付被上訴人第2階段招商服務費為
      947,382元。
七、被上訴人得否請求上訴人給付第4階段開幕後經營管理服務
    費？金額為若干？
    (一)被上訴人主張系爭商場已於93年8月13日開始試賣，商場
      開始營運，被上訴人並派員協助上訴人經營管理，已提供
      開幕後經營管理服務，上訴人依約應支付第4階段經營管
      理服務費，惟被上訴人於93年9月22日、10月27日、11月
      23日、12月23日檢具發票向上訴人請款，上訴人除共給付
      84萬元外，迄仍積欠第4階段經營管理服務費892,500元等
      語，並提出請款單據及統一發票、付款情形整理表為證（
      原審卷(一)第37至44頁）。上訴人則辯稱系爭商場於93年11
      月26日始開幕，距兩造於同年12月31日合意終止系爭合約
      ，僅36日，被上訴人依系爭合約僅得請求此36日即54萬元
      之報酬，且應實際上有完成執行營運之部分計算報酬，況
      被上訴人有招商不力、延遲開幕等重大違反契約之情事，
      亦不得請求第4階段之報酬等語。
    (二)按系爭合約第4條第4項第2款、第3款約定（原審卷(一)第14
      頁），被上訴人派駐系爭商場執行營運管理顧問工作之人
      員，開幕日起第1個月至第3個月，每月被上訴人派駐3名
      人員，第4個月至第6個月，每月被上訴人派駐2名人員，
      第7個月至第12個月，每月被上訴人派駐1名人員，以派駐
      人員每人每月15萬元計服務費用，第1個月至第3個月，為
      每月45萬元，第4個月至第6個月，每月30萬元，第7個月
      至第12個月，每月15萬元。是第4階段之經營管理服務費
      ，乃為支付被上訴人執行營運管理顧問工作之用，因此，
      於系爭商場有執行營運管理顧問工作之必要，而被上訴人
      亦已為執行時，即得據為請求，至於系爭商場究以開幕或
      試賣，僅對外宣傳之名義不同而已，如其實際進行營運之
      情形，與開幕並無二致，即不能以開幕或試賣名稱之不同
      ，影響被上訴人依系爭合約得請求之報酬，此觀諸兩造於
      專案會議中，亦將試賣稱為「第一階段開幕」（本院上字
      卷第85頁）自明。
    (三)故上訴人抗辯不得將試賣期間解為系爭合約第4階段工作
      ，被上訴人不得請求試賣期間之報酬，固非可採，然被上
      訴人主張將實際營業面積較小之試賣期間，完全等同正式
      開幕之情形，請求第4階段之報酬，亦非合理。查系爭商
      場為地下1樓至地上6樓之商場，就經營管理之服務，可依
      其樓層、面積之大小，而為給付，而於93年8月13日開始
      試賣時，僅為地上1樓至地上3樓，乃兩造所不爭，而系爭
      商場全部面積為2363.2坪，地上1樓至3樓合計為920.9坪
      ，亦有被上訴人所提出之面積計算表可參（本院上字卷第
      63 頁），因此，被上訴人實際執行經營管理顧問工作之
      範圍，僅正式開幕時之39％（920.9÷2363.2=0.3896），
      雖被上訴人須派遣之人數，未必與營業面積成正比，但營
      業面積縮小，通常能減少人力需求，被上訴人經營管理之
      工作量，亦因營業面積之減少而減少，故試賣所須人力，
      當較正式開幕為少，是上訴人抗辯試賣期間被上訴人所須
      人力較正式開幕為少，應可採信。則被上訴人試賣期間實
      際執行經營管理顧問之範圍，為正式開幕時之39％，其所
      為經營管理之工作量亦減少，僅得依其實際管理經營之範
      圍請求報酬，上訴人辯稱試賣期間營運管理報酬，當按正
      式開幕後之40％比例計算等語（本審卷第128頁），堪認
      被上訴人依給付40％之經營管理工作，是自應以正式開幕
      後之40％之比例計算報酬；至於被上訴人實際派遣之人力
      逾上訴人所須部分，其人力過剩之耗費，應由被上訴人自
      行吸收，不得向上訴人請求。
    (四)依兩造所不爭系爭商場試賣期間為3月又13日（即93年8月
      13日至93年11月26日），被上訴人試賣期間得請求之報酬
      ，前3月為每月之報酬為180,000元（450,000×40％＝
      180,000），3個月共540,000元，第4月之13日為52,000元
      （300,000×40％/30×13＝52,000）。至於正式開幕期間
      之36日，應為54萬元（450,000/30×36＝540,000），是
      被上訴人得請求上訴人給付第四階段之報酬為772,000元
      （540,000+52,000+540,000＝1,132,000），而上訴人已
      給付被上訴人84萬元，為兩造所不爭執，是上訴人尚應給
      付被上訴人第4階段開幕後經營管理服務費292,000元。至
      上訴人辯稱被上訴人有招商不力、延遲開幕等重大違反契
      約之情事，依系爭合約第8條第3項第2款，不得請求給付
      報酬等語，然被上訴人縱有上訴人所稱招商不力、延遲開
      幕等情事，亦係被上訴人就系爭合約前3階段所給付是否
      不完全之問題，與被上訴人請求第4階段開幕後經營管理
      服務費，並無對待給付關係；且系爭合約第8條第3項約定
      ：「如乙方（即被上訴人）有下列情事時，除依第2項約
      定（按：被上訴人違約時之終止合約及給付滯納金之約定
      ）外，甲方（即上訴人）得一定限期內請求改善，如逾合
      理期限仍未完成，甲方得終止本合約並不給付未付報酬。
      1.乙方在本合約未全部履行前無故停止執行合約義務。2.
      破產、無力清償或其它重大違反本約之事項。」，惟系爭
      合約係經兩造合意終止，亦非由上訴人單方終止，與前開
      約定，亦有不符，是上訴人據以拒絕給付服務費，並無可
      採。
八、被上訴人得否請求上訴人給付滯納金？
    (一)被上訴人主張上訴人不配合使用執照之變更，惟其已依約
      完成招商，並履行第4階段營運管理服務，上訴人即應給
      付第2階段招商服務費，及第4階段經營管理服務費，詎上
      訴人遲未給付，依系爭合約第8條第4項第1款，被上訴人
      得請求上訴人給付第2階段招商服務費滯納金708,169元、
      第4階段經營管理服務費滯納金205,905元等語。上訴人則
      辯稱有關系爭商場各樓層用途均經專案會議討論，被上訴
      人未證明系爭商場之規劃經其表明不可行，已通知上訴人
      改善之事實，依系爭合約第8條第4項，不得再將變更使用
      執照遲延，歸咎於上訴人，亦不得請求滯納金等語。
    (二)查系爭合約第6條第2項約定：「如因承租戶申請合法相關
      營業執照需變更使用者，甲方（即上訴人）應配合聘請建
      築師辦理。」第8條第4項約定：「甲方有下列情事時，經
      乙方通知限期改善而未能履行時，乙方得終止本合約，甲
      方須結清應付之服務報酬予乙方並得按甲方應付之酬金每
      逾二日依千分之二計算滯納金：1.甲方無故遲延支付乙方
      應得之價款。2.其他無故違反本合約規定，而使乙方無法
      按時履行合約義務者。3..... 」，是上訴人有上開情事
      經被上訴人通知限期改善而未能履行，且被上訴人因此終
      止合約，而請求上訴人結清應付之服務報酬後，上訴人仍
      未給付報酬時，被上訴人始得請求上訴人給付滯納金。
    (三)系爭商場有關各樓層用途係經專案會議討論後作成決議，
      已如前述，而專案會議之成員即為兩造業務承辦人，亦為
      兩造所不爭，且有被上訴人所提出之會議紀錄可參（本院
      上字卷第71至86頁），依上開會議，上訴人已多次就變更
      使用執照是否影響開幕時程，促請被上訴人注意，此觀之
      93年3月17日第8次會議紀錄會議結論欄記載「建築師檢討
      完成使用類組分析如附件二，受限於使用項目之規定，決
      議各樓層暫以下列各項目辦理變更登記，招商中再配合廠
      商需求作實際檢討... 」、93年5月19日第17次會議紀錄
      會議結論欄記載「招商過中如有需變更業種者，請仲量聯
      行務必與建築師聯繫，由建築師檢使用項目變更之可能性
      。」、93年6月23日第22次會議紀錄會議結論欄記載「...
      .. 但請與建築師協商使用項目變更作業及確認工作，並
      請儘速與廠商簽約，以便配合八月中開幕時間。」、93年
      7月7日第24次會議紀錄會議結論欄記載「.... 請仲量聯
      行儘速重新評估餐廳業種之可行性，相關變更措施應以九
      月開幕為目標。」自明。且於93年7月7日第24次會議時，
      已確認被上訴人建議地下1樓至地上3樓應有餐飲業者，但
      餐飲廠商之招商極不順利之事實，嗣因被上訴人提出將地
      下一樓之使用由原先預定之卡通遊戲機台業者、地上5、6
      樓由原先之服務業、健身房、室內射擊場、撞球場等，均
      變更為美食街，而4樓則因原訂為餐飲之廠商已回絕，而
      應重新評估餐廳業種之可行性，兩造乃於93年7月22日第
      26 次會議時，作成地下1樓及4至5樓變更使用之決議，請
      設計公司設計平面圖，並請被上訴人務必掌握八月中第一
      階段開幕時程，有該會議紀錄可稽（本院上字卷第71、84
      、85頁），被上訴人並未提出任何證據，證明上開規劃經
      其表明不可行，其已通知被上訴人改善之事實，則其於嗣
      後將變更使用執照之遲誤，歸咎於上訴人，而謂上訴人無
      故違反系爭合約，自無可取。
    (四)被上訴人雖主張其分別於93年11月23日、93年12月23日函
      請上訴人給付第4階段服務費（原審卷(一)第41至44頁）、
      93年6月21日、93年7月30日、93年8月30日、93年10月29
      日93年11月24日函請上訴人給付第2階段服務費（原審卷
      (二)第26至41頁），又94年1月24日及94年3月9日，函請上
      訴人給付前開第2階段及第4階段之服務費（原審卷(一)第45
      、46頁），然系爭合約係經兩造合意終止，亦與第8條第4
      項係約定由被上訴人單方終止時之效果，有所不合。是被
      上訴人請求上訴人給付滯納金，與系爭合約約定不合，並
      無可取。
九、綜上，被上訴人主張上訴人給付第2階段招商服務費947,382
    元，第4階段開幕後經營管理服務費292,000元，即屬有據，
    至被上訴人主張上訴人應給付上開二階段滯納金部分，即無
    可採。又被上訴人得請求之第2階段招商服務費947,382元，
    依系爭合約第4條第2項第4款(3)之約定，應以93年10月31日
    為結算日，故自93年11月1日起上訴人應負給付遲延責任；
    第4階段開幕後經營管理服務務292,000元，被上訴人曾於93
    年11月24日、93年12月23日催告上訴人給付，嗣兩造於93年
    12月31日合意終止系爭合約，則被上訴人主張上訴人自94年
    1月1日起負給付遲延責任，亦屬有據。從而，被上訴人依系
    爭合約之法律關係，請求上訴人給付1,239,382元，及其中
    947,382元部分自93年11月1日起，其餘292,000元部分自94
    年1月1日起，均至清償日止，按週年利率5％計算之利息，
    為有理由，應予准許，逾此所為請求，則無理由。因此，除
    本院前審判決確定之102,536元本息外，原審就超過1,136,
    846元，及其中844,846元部分之利息、其餘292,000 元部分
    之利息等部分，判命上訴人給付，並為假執行之宣告，自有
    未洽。上訴意旨就此部分指摘原判決不當，求予廢棄改判，
    為有理由。至於上開應准許部分，原審判命上訴人給付，並
    為供擔保准、免假執行之宣告，核無違誤，上訴意旨，就此
    部分，指摘原判決不當，求予廢棄，為無理由，應駁回此部
    分上訴。
十、本件事實已臻明確，兩造其餘攻擊或防禦之方法，經核於判
    決結果無何影響，爰不一一論述，附此敘明。
十一、據上論結，本件上訴為一部有理由，一部無理由，依民事
    訴訟法第450條、第449條第1項、第79條，判決如主文。
中    華    民    國    98    年    6     月    30    日
                    民事第三庭
                        審判長法  官 林敬修
                              法  官 張靜女
                              法  官 吳青蓉
正本係照原本作成。
不得上訴。
中    華    民    國    98    年    7     月    1     日
                              書記官 吳碧玲


司法院資訊處製作；財團法人民間司法改革基金會備份。
